臺灣臺北地方法院民事判決
110年度婚字第220號
原      告  乙○○  



訴訟代理人  林倪均律師
被      告  甲○○  



訴訟代理人  馬中琍律師
上列當事人間請求離婚事件，於民國111年7月25日言詞辯論終結
，本院判決如下：
    主  文
原告之訴駁回。　　　　
訴訟費用由原告負擔。　
    事實及理由
壹、原告方面：
一、聲明：准原告與被告離婚。
二、陳述：
  ㈠兩造於民國100年3月4日結婚，育有未成年子女丙○○（000年0
    月生）、丁○○（000年0月生），原告婚後在上海創業為家庭
    努力付出，被告婚後無工作，長期待業於上海家中，家庭經
    濟重擔落在原告身上，家庭支出1年高達800萬元，兩造在金
    錢價值觀、子女教育理念不合等情形下，每天不斷劇烈爭吵
    ，原告不願在兩名子女面前與被告發生爭執，造成兩名子女
    之陰影，且原告工作性質經常在外出差，遂於106年至108年
    間借住朋友住處或是出差地飯店，專心處理公司事業，以避
    免再與被告起衝突。108年原告搬回家中，被告懷疑原告在
    外有女人，兩造無法進行有效溝通以至於不斷爭吵，兩造為
    避免有所接觸、爭吵，分房居住至今，兩造雖同住一屋簷下
    ，但實際接觸及交流之時間極少，實質等同於分居之狀態，
    夫妻情感疏離，相互扶持保持共同生活圓滿之婚姻特質亦蕩
    然無存。
  ㈡原告為兩名子女儲蓄之安全基金5,000萬元，被告擅自轉至其
    臺灣父母名下帳戶，拒絕返還並拒絕透露存款去向，直至11
    0年3月間，被告始透露原告為子女儲蓄之5,000萬元安全基
    金早已不存在，原告遭受重大打擊，始知被告從頭到尾都在
    欺騙原告。依原告與被告父母親之通話中，被告父母親亦有
    承認透過地下匯兌的錢會盡快還給原告（原證16錄音檔）。
    被告父母在臺擁有多筆不動產，在兩造面臨巨大之經濟危機
    時，不願提出援助，將該筆存款返還原告，以至於原告不得
    不變賣家中汽車及上海居住之不動產（原證9）。
　㈢兩造每年家庭開銷高達200萬人民幣（相當於新臺幣800萬元
    ）（原證7），原告因無法負擔龐大之家庭生活開支，面臨
    經濟危機無法支付房屋貸款時，被告不願外出工作，不願減
    少家中開支，亦不願分擔家務，甚至拒絕原告變賣不動產，
    不願共同解決經濟問題，幫助渡過家庭危機。原告無法與被
    告進行良好互動與溝通，原告為解決家庭經濟窘境，面臨巨
    大精神壓力而有輕生之念頭，被告甚至於雙方爭吵過程中，
    親自遞出剪刀讓原告自殘，原告因而受有7公分長之傷口而
    就醫（原證1）。
　㈣被告上開各種行為應認已構成難以維持婚姻之重大事由，兩
    造之婚姻實已生破綻而無回復之希望，且此事由可歸責於被
    告，爰依民法第1052條第2項之規定訴請離婚。
貳、被告方面：
一、聲明：原告之訴駁回。
二、陳述：
　㈠兩造於92年間在美國相識，交往多年後，被告懷孕，考量原
    告在上海工作，被告用自己儲蓄及父母給的錢購買上海市○○
    區○○○○路000弄0號2804室房產（下稱上海市○○○○路房產）（
    被證1、2）作為兩造婚後共同生活居所。兩造於100年3月4
    日結婚，婚後長子丙○○於000年0月00日出生，但患有先天中
    度聽障（被證3），故被告無法外出工作，需全心照顧長子
    做治療及復健，000年長女丁○○出生，被告父母為了減輕兩
    造的負擔，長期資助兩造支付房貸及生活支出（被證1），
    也有在上海幫忙照顧孫子。
　㈡原告因外遇及被告父母拒絕加大資助，而起意離婚：
　　106年底，原告外遇之事（被證5）被發現，原告要求被告父
    母資助也遭到拒絕，原告就搬離上海市住所，甚至107年直
    接離開中國，去了其他國家，自此時開始原告就不斷辱罵被
    告，並指摘被告是在家吃閒飯、好逸惡勞等；108年初原告
    搬回上海家中後，就要求被告選擇出售房子、或離婚、或由
    被告父母加大資助（被證6），因被告不願屈從，原告竟於
　　109年3月間以割腕方式自傷威脅被告（原證1），並恐嚇被
    告必須做出前開選擇，原告稱被告於爭吵中拿出剪刀讓原告
    自殘云云，根本係倒果為因。被告父母於110年2月開始完全
    停止資助，110年6月，被告父母先前之資助用罄，原告即訴
    請離婚。
　㈢原告所稱其為兩名子女儲蓄之安全基金約5,000萬元，並不
　　存在。　　　　　　　
  ㈣原告提出之離婚理由，並非實在，本件並未達於倘處於同一
    境況，任何人均將喪失維持婚姻意欲之程度，客觀上非屬難
    以維持婚姻之重大事由。  
  ㈤退步言，依消極破綻主義之精神，離婚事由應由夫妻一方負
    責者，僅他方得請求離婚：
    本件顯係原告因外遇及被告父母拒絕加大資助而起意離婚，
    並欲將上海市○○區○○○○路房產據為己有，至縱本件婚姻有難
    以維持之重大事由，於夫妻雙方就該事由均須負責時，比較
    衡量雙方之有責程度，原告顯然責任較重，自不得向責任較
    輕之被告請求離婚。
參、兩造不爭執事項及爭執要點：
一、兩造不爭執事項：
　㈠兩造於100年3月4日結婚，育有未成年子女丙○○（000年0月生
    ）、丁○○（000年0月生），婚後居住於上海市，原告在上海
    創業經營事業，被告婚後未就業，專心照顧未成年子女，家
    庭經濟由原告負擔等情，有戶籍謄本在卷可參（見本院卷一
    第29頁戶籍謄本）。
  ㈡原告於106年底搬離兩造住所，在外居住，至108年初搬回上
    海住家，兩造仍分房而寢。
二、兩造爭執要點：原告主張兩造婚姻有如原告事實欄所述難以
    維持之重大事由，依民法第1052條第2 項請求准予離婚，有
    無理由？
肆、本院之判斷：
一、按有民法第1052條第1 項各款以外之重大事由，難以維持婚
    姻者，夫妻之一方得請求離婚。但其事由應由夫妻之一方負
    責者，僅他方得請求離婚；民法第1052條第2 項定有明文。
    關於「難以維持婚姻之重大事由」，係以婚姻是否已生破綻
    而無回復之希望，為其判斷之標準。婚姻是否已生破綻無回
    復之希望，應依客觀之標準，即難以維持婚姻之事實，是否
    已達於倘處於同一境況，任何人均將喪失維持婚姻意欲之程
    度而定。至於同條項但書規定「難以維持婚姻之重大事由應
    由夫妻之一方負責者，僅他方得請求離婚」，係為公允而設
    ，故難以維持婚姻之重大事由，夫妻雙方均須負責時，應比
    較衡量雙方之有責程度，僅責任較輕之一方得向責任較重之
    他方請求離婚，如雙方有責程度相同，則雙方均得請求離婚
    ，始符上開條項規定之立法本旨（最高法院109年度台上字
    第2629號判決意旨參照）。
二、原告主張兩造有難以維持婚姻之重大事由，依民法第1052條
    第2項規定請求離婚，為無理由：
　㈠原告主張兩造在金錢價值觀、子女教育理念不合，每天不斷
    劇烈爭吵，無法進行有效溝通，夫妻情感疏離，兩造間相互
    扶持保持共同生活圓滿之婚姻特質蕩然無存等情，查：
　　⒈依原告陳述：原告於106年底至108年期間離家別居，以避
      免與被告起衝突，108年原告搬回家中，被告懷疑原告在
      外有女人，兩造無法進行有效溝通以至於不斷爭吵，兩造
      為避免有所接觸、爭吵，分房居住至今等語；及被告陳述
      ：106年底，原告外遇之事被發現（被證5），原告要求被
      告父母資助也遭到拒絕，原告就搬離上海市住所，自此後
      原告就不斷辱罵被告，並指摘被告是在家吃閒飯、好逸惡
      勞等；108年初原告搬回上海家中後，就要求被告選擇出
      售房子、或離婚、或由被告父母加大資助（被證6），因
      被告不願屈從，原告竟於109年3月間以割脘方式自傷威脅
      被告（原證1）等情；可徵兩造間存在原告是否有外遇及
      家庭經濟陷於窘困問題，是最導致婚姻不睦的重要原因。
　　⒉被告主張原告與他人有外遇乙情，業經提出原告與不詳女
      子（下稱A女）對話之錄影錄音光碟、影像截圖及錄音譯
      文為證（見本院卷一第323、325，卷二第279、281頁），
      原告雖否認錄影截圖影像之人為原告並否認外遇云云，惟
      該錄影影像截圖中之男子即為原告，有被告提出之原告日
      常照片核對可佐（見本院卷二第279、425、427頁照片）
　　　；再參原告與A女之對話內容：「A女：我覺得直接講話比
　　　較好」，「原告：你明天會不會被拐走？」、「A 女：不
      會」，「原告：你會不會明天還會愛我？」、「A 女：會
      」。「原告：你明天會不會，我們又會回來這裡吃飯。」
      、「A 女：會」，「原告：然後你不會被拐走？」
　　　」、「A 女：永遠不會被拐走。」，「原告：你發誓」、
      「A 女：我發誓」，「原告：好，I love you.」、「A女
　　　 ：I love you,too.」等語，可見原告與該A女間有超乎
       社交舉止界線之親密互動，被告指稱原告有外遇情事，
       尚非無據。
　　⒊依前述，原告於106年底至108年間離家別居，參酌兩造於W
      echat通訊對話內容，被告稱：「你住外面的～很久了～1年
      半了」、「我只有想人家告訴我你有女人的事」、「也不
      是打字比說話好，那是你我最近講話會比較走火，因為你
      說過你我感情已經不在了，…。」、「我就覺得你搬出去
      和別人住了」、「你多久還女朋友，也就會那樣而已。我
      只是你出去太久了，沒有辦法不去想不爽的事。尤其你的
      嘴太賤了一年半，你連我都這樣了。你能保證不會再做？
      對孩子也不會想搬家就搬家？」、「請問一下，你早上是
      為什麼可以叫我出去？因為你在洗澡就叫我我出去？我連
      浴室都沒有去。你從2018年到2019年搬出去跟誰住我都沒
      管你，然後現在回來了，這一年多的時間，你讓我睡地上
      ，我們分房睡的情況之下，我有哪一次跑去看到你的屁股
      了？你講這些話的心態是什麼意思啊？那你既然這樣子講
      話的話，不然我今天開始就回房去睡了，你想睡哪裡都可
      以的，我今天開始會回房睡的。」（見本院卷一第45-81
      頁）等語，可徵原告因外遇及離家別居1年半，於108年回
      家後又不願與被告同房而寢，為造成兩造婚姻破綻之重大
      事由，而此事由應可歸責原告。
　㈡原告主張面臨家庭經濟危機，被告拒絕溝通，不願一同解決
    家中經濟危機一節：
　　⒈按婚姻以雙方共同生活、相互扶持為目的。原告主張家庭
      支出1年高達800萬元均由原告苦撐，固為沉重負擔讓原告
      承受龐大經濟壓力，如何共同面對解決經濟困境，及是否
      變賣不動產，有賴兩造理性溝通，被告亦應有協力扶持之
      義務，惟被告因原告外遇及離家一年半耿耿於懷，原告於
      108年返家後復拒絕與被告同房，未致力修補夫妻間之關
      係，甚至以辱罵或指責之言語對待被告，雖難以期待被告
      能與原告理性溝通及予以經濟協力，惟家庭經濟危機為夫
      妻應共同面對解決之問題，被告縱不願變賣房產，至少仍
      應致力減少家中開銷減輕負擔共渡難關，然兩造於通訊中
      各執己意之對話，在反反覆覆的爭執中渡過，夫妻婚姻生
      活之感情基礎業已破裂，夫妻相互扶持之目的已不存在，
      應認兩造均有可歸責之責任。
　　⒉至原告指稱為兩名子女儲蓄之安全基金5,000萬元，被告擅
      自轉至被告父母名下帳戶（臺灣），拒絕返還並拒絕透露
      存款去向一節，為被告所否認，原告又未能證明確有子女
      安全基金5,000萬元匯入被告父母臺灣帳戶之存在，原告
      此部分主張尚屬無據。原告以被告父母在臺擁有多筆不動
      產，在兩造面臨巨大之經濟危機時，不願提出援助，將該
      筆存款返還原告一事，而歸責被告，自屬無據。
　㈢綜上，原告於婚姻關係存續中，與A女間有超乎社交舉止界線
    親密互動之外遇情事，且於106年底至108年間搬離兩造共同
    住所，原告之行為有違婚姻忠誠義務，且嚴重危及婚姻共同
    生活之維繫基礎。原告於108年返家後，復拒與被告同房，
    甚以言語指責被告，破壞夫妻的感情與信賴，令被告對婚姻
    安全及幸福圓滿之期待落空，致被告不願與原告溝通共同協
    力面對家中經濟困境，夫妻間感情充滿爭執、指責與怨懟，
    顯已欠缺共同生活之理念與願景，一般夫妻間所應具備互信
    、互諒、互愛、扶助之情感基礎已不復存在，難期兩造繼續
    經營和諧幸福之婚姻生活，依客觀之標準，任何人處於同一
    境況，均將喪失維持婚姻之意欲，而難以維持婚姻，兩造間
    婚姻有難以維持之重大事由，應堪認定。衡酌上述各情，兩
    造婚姻已生重大破綻無法維持，原告應係可歸責性較重之一
    方，原告主張依民法第1052條第2 項規定請求離婚，為無理
    由，應予駁回。原告雖具狀主張兩造於大陸之訴訟中，被告
    已表示同意離婚，請准裁判離婚云云，惟被告於本件離婚事
    件並未表示同意離婚，原告以此請求裁判准予離婚，與民法
    第1052條第2項但書之規定不符，委無可採。
三、綜上述，本件原告依民法第1052條第2項之規定，請求與被
    告離婚，為無理由，應予駁回。
伍、本件事證已臻明確，兩造其餘攻擊防禦方法及證據，核與判
    決之結果不生影響，爰不一一論列，併此敘明。
陸、依家事事件法第51條、民事訴訟法第78條，判決如主文。
中　　華　　民　　國　 111　　年　　9 　　月　　5 　　日
                    家事法庭  法　官  蔡寶樺
以上正本係照原本作成。
如對本判決上訴，須於判決送達後20日內向本院提出上訴狀（應
附繕本）。如委任律師提起上訴者，應一併繳納上訴審裁判費。
中　　華　　民　　國　　111 　年　　9 　　月　　7 　　日
                              書記官　張妤瑄